【裁判字號】    96,易,729
【裁判日期】    970509
【裁判案由】    竊盜
【裁判全文】
臺灣基隆地方法院刑事判決               96年度易字第729號
公  訴  人  臺灣基隆地方法院檢察署檢察官
被      告  戊○○
上列被告因竊盜案件，經檢察官提起公訴（96年度偵字第3145號
），本院判決如下：
    主  文
戊○○竊盜，處有期徒刑肆月，如易科罰金，以新臺幣壹仟元折
算壹日。
    事  實
一、緣戊○○之友人丙○○於民國96年4月間，因替甲○○介紹
    工程，遂取得傭金新臺幣（下同）4萬餘元，甲○○乃簽發
    支票號碼CM0000000號、付款人為彰化銀行瑞芳分行、票面
    金額5萬元、發票日為96年5月25日之支票1張與丙○○以支
    付上開款項。嗣丙○○日後曾向戊○○借款1000元尚未還款
    ，數日後戊○○向其催款，且欲向丙○○借款，然丙○○對
    其稱並無現金可借，遂告知戊○○其持有上開支票，戊○○
    即主動對丙○○稱可於近日幫其找調現借款之人。嗣於96年
    4月28日晚上11時許，戊○○在基隆市信義區○○○路OK便
    利商店前之丙○○4715─MT號自小客車內，經戊○○當場打
    電話向他人調現未果後，丙○○即表示無庸再由戊○○幫忙
    調現，然戊○○竟仍基於意圖為自己不法所有之犯意，趁丙○○下車購物之際，徒手竊取丙○○所有、置於車上儀表板
    之上開支票1張，得手後，隨即離開現場。待丙○○返回車
    上未見該支票，即打電話詢問戊○○，戊○○仍佯稱要幫丙○○向他人調借款項，丙○○當場表示翌日應即返還。嗣戊○○取得上開支票後，即返家持向其外公徐秋水借得3萬元
    自行花用，翌日丙○○再打電話請戊○○返還支票，恰巧徐
    秋水誤認該支票業已遺失，經告知戊○○後，戊○○為隱瞞
    其已向徐秋水借得3萬元之事實，故佯稱支票置於他人車上
    忘記帶走業已遺失，要丙○○通知甲○○辦理掛失止付，且
    發票日應不會有人持票去提示云云，丙○○始將上情告知甲○○。然發票日屆至前某日，戊○○之舅舅徐賢德在其住處
    找到上開支票後，即至銀行提示請求付款，而甲○○因相信
    戊○○所言，並未至銀行辦理掛失止付，乃因存款不足而退
    票，嗣經丙○○報警處理，查詢提示人之資料，始循線查知
    上情。
二、案經基隆市警察局第二分局移請台灣基隆地方法院檢察署檢
    察官偵查起訴。
    理  由
壹、程序部分
    檢察官及被告對於以下本院作為得心證依據之各項證據資料
    ，均不爭執證據能力，並於審理程序同意作為證據，本院審
    酌上開各項證據作成時之狀況，認為並無不適當之情事，依
    刑事訴訟法第159條之5之規定，均認有證據能力，合先說明
    。
貳、實體部分
一、訊據被告戊○○矢口否認有上開犯行：辯稱：該張支票不是
    偷的，是丙○○親手交給伊，當時丙○○的太太也在場，他
    交支票是在丙○○的車內。伊在看守所認識丙○○，兩人出
    所後，由丙○○帶伊找甲○○要跟甲○○借錢，隔了幾個星
    期丙○○說甲○○有開1張5萬元的支票，票期為1個月，隔3
    天後，丙○○跟他太太來找伊，問伊可否換現金，後來伊回
    去跟外公商量，外公說他當時只有3萬元，隔天再拿2萬元給
    伊，但隔天伊外公就把支票弄丟，伊就馬上跟丙○○說支票
    不見了，要他趕快止付，但他不相信，伊告訴丙○○該支票
    不見後，即認為該3萬元是伊跟外公的私人借款，所以才沒
    有告訴丙○○向伊外公借得3萬元之事云云。
二、經查：
  (一)證人丙○○於本院中具結證稱：伊有1張支票放在車上，被
    戊○○偷走，那張支票是在4月中、下旬向甲○○拿到的，
    因之前幫甲○○做監視器工程，該支票算是介紹的傭金，甲○○要付給伊4萬多元，所以開1張5萬元的支票給伊。本來
    伊想要拿該支票向伊的姊夫調現，但姊夫沒有辦法調給伊，
    後來在96年4月28日晚上10時至11時許遇到戊○○，他本來
    要向伊借幾千元，但伊沒辦法借他，伊跟他說如果他可以以
    該支票調到現金就幫忙問問看，該支票原本該支票放在皮包
    ，他說他沒有看到支票如何幫伊問，伊才將支票拿給他看，
    但當時他打電話沒有調成功，後來伊下車買東西，所以將支
    票放在儀表板上，而被告當時又再接聽其他電話，所以伊沒
    想這麼多，就沒有把支票收起來，後來伊上車就看到被告不
    見了，伊即開車離開，開一陣子後發現支票也不見了，伊就
    開始在車內翻找，伊在想是不是支票飛出去，後來伊就打電
    話給戊○○問是否他拿走支票，他說是他拿走的，要幫我換
    現金，但伊回問他剛才在車上不是打電話問都問不到人可以
    調現，所以伊沒有同意讓他拿走支票，他就說要把支票還伊
    ，但伊等到支票快要到期的前3天，都找不到被告，隔1天後
    他有說把支票遺留在別人車上，後來被告即失去消息，直到
    支票到期日那天，票主甲○○通知伊說支票退票了，伊才發
    覺事情不對勁，到被告家碰到他舅舅，詢問戊○○之前是否
    有拿一張支票回家，才知戊○○跟他外公換錢。當時在車內
    沒有第三人在場，甲○○給伊支票時，被告也不在場等語（
    見97年3月26日審判筆錄第3至6頁、第9頁）。其上開所言，
    核與警詢及偵查中所言均大致相符，應堪採信，證人丙○○
    上開陳述均明確證稱該支票為甲○○支付其傭金所簽發，且
    其並無親手交付該支票與被告由被告為其調現等情。
  (二)雖被告辯稱：伊曾與丙○○一起去找甲○○，丙○○和伊要
    跟甲○○借錢，日後甲○○即簽發上開支票云云。而證人丙○○對此亦明確證稱：伊拿到支票之前，有帶戊○○一起去
    甲○○的工廠跟他聊天，戊○○有請伊幫他問甲○○可否借
    錢給他，但甲○○說沒有錢，後來甲○○對伊說有一筆工程
    款下來，是伊幫他介紹所以要給伊的傭金，所以這筆款項是
    伊自己賺的錢等語，堪認縱使被告曾與丙○○一同找甲○○
    談及借錢之事，然當時甲○○並未同意出借。況證人甲○○
    於偵查中亦具結證稱：該支票為伊所有，係於96年4月間開
    立給丙○○，面額是5萬元，5月25日到期，伊是在做監視系
    統及砂石生意，丙○○介紹監視系統的生意給伊做，伊給他
    傭金，該工程是3百多萬元，介紹前就跟他說好傭金是5 萬
    元，伊不認識戊○○等語（見偵查卷第34頁），核與證人丙○○所證一致，更足認被告上開所辯已無由採信。
  (三)又被告雖辯稱：本案之支票確實係丙○○親手交付給伊，當
    時丙○○的太太在場云云，然證人即丙○○之妻己○○於偵
    查及本院審理中均一致證稱：不認識戊○○，亦沒有於96年
    4 月間在伊先生車上看過戊○○，亦不知道丙○○出所後有
    取得1張支票之事，對此事毫不知悉等語（見97年3月26日審
    判筆錄第11、12頁，偵查卷第21頁）。嗣被告聽聞證人己○○上開證詞後，隨又改稱：當天在車上的不是己○○，而是
    丙○○另外的女朋友，我在偵查中因為和證人己○○不是同
    時接受偵訊，所以才誤認她是當時在車上的女子云云。然查
    被告於警詢中即辯稱丙○○交付該支票時，其妻在場云云，
    故檢察官遂於96年6月26日同時傳喚被告、證人丙○○、己○○到庭應訊，依該次訊問筆錄記載，檢察官於訊問證人己○○時，固然被告先在停外等候，然嗣訊問終了前，檢察官
    仍點呼被告入庭，使其閱覽筆錄後，在筆錄中簽名，則堪認
    被告於偵查中即知悉證人己○○業已證稱其不認識被告，並
    不在場之證詞，且也當庭見到丙○○之妻的長相，然被告先
    於準備程序中一再辯稱丙○○之妻親見丙○○交支票交與伊
    之情節，嗣於證人己○○於本院再次作證稱並無見到丙○○
    交付支票與被告等語後，其始改辯稱在丙○○車上之女子為
    其女友，而非其妻，伊之前認錯云云，已足認為其所辯容有
    前後不一之處。
  (四)嗣本院傳喚證人丁○○到庭，其證稱：伊以前為丙○○之女
    友，有見過戊○○一次面，不算認識，那是丙○○剛服刑回
    來約一、兩週的時候，因為丙○○載伊，途中他說要向被告
    借錢，所以順道載伊過去，丙○○向被告借了1000元，當時
    是4月份的白天，並非晚上，除了當次之外，沒有再見過被
    告，當次是丙○○向被告借錢，不是被告向丙○○借錢，丙○○向被告借完1000元之後就請被告上車聊天，聊一聊大約
    5至10分鐘而已，被告就走了，（問：被告說曾經有一次在
    丙○○車上，丙○○有拿一張支票給被告，要被告去調現，
    當時你在場，有何意見？）我根本不知道這件事，我和丙○○、戊○○同時碰面的就只有剛才說的那一次。（問：當時
    丙○○身上有無1張5萬元的支票？）沒有，當時丙○○身上
    都沒有錢。（問：是否知道丙○○在96年4月間持有1張5 萬
    元的支票？）不知道等語（見97年4月25日審判筆錄第3、4
    頁），堪認證人丁○○與被告戊○○、證人丙○○3人同在
    時，僅係丙○○向被告借1000元之時，當時既然丙○○尚未
    持有本案之支票，故證人丁○○亦當無可能看見丙○○將支
    票交付與被告，是以，被告辯稱丙○○之女友有目睹丙○○
    將支票交給被告等情，亦無可證，其所辯尚難採信。本件已
    足認被告係未經丙○○之同意下，擅自將該支票盜取。
  (五)雖證人丙○○另於本院具結稱：當發現被告將支票拿走後，
    伊最初想他們是朋友，若他把支票拿走確實要幫伊調現就沒
    有關係，但伊有請被告若無法調現，第2天即應把支票還給
    伊，之後被告避不見面等語（見本院97年3月26日審判筆錄
    第7頁），是以證人丙○○得知被告擅自將支票取走後，固
    然基於朋友情誼，未立即要求被告返還，然仍告知其若未能
    調現應於第二天返還支票。按竊盜罪為即成犯，故被告於未
    經丙○○同意擅自取走該支票時，並將支票至於自己之實力
    支配範圍後，該竊盜行為即已成立，且丙○○並無事先明示
    同意被告擅自取走該支票，則縱使證人丙○○於被告取走支
    票後，曾因基於朋友情誼一度同意被告再為其詢問調現借款
    之事，然此舉仍無解於被告竊盜犯行之成立。況被告竊走該
    支票後，隨即於當日持向其外公徐秋水調借3萬元，且調得3
    萬元後，竟仍隱瞞上情未告知丙○○，並佯稱該支票在他人
    車上遺失云云，由此更足以證明被告擅自取走丙○○之5萬
    元支票時，即存有不法所有之意圖甚明。
  (六)此外，另有證人徐秋水、徐賢德於偵查中之證述及彰化商業
    銀行瑞芳分行96年7月4日彰瑞芳字第0961946號函暨退票理
    由單1份在卷可佐。被告否認犯行實不足採，其罪證明確，
    應予依法論科。
三、核被告所為，係犯刑法第320條第1項之竊盜罪，爰審酌被告
    之素行非佳，其正值青年，竟不思以己力賺取財物，而為本
    件竊盜犯行，法治觀念淡薄，其犯後飾詞狡辯、態度不佳，
    另參酌其竊盜之方法、手段、所竊取之財物等情狀，量處如
    主文所示之刑，並諭知易科罰金之折算標準，以示懲儆。
據上論斷，應依刑事訴訟法第299條第1項前段，刑法第320條第1
項、第41條第1項前段，刑法施行法第1條之1，判決如主文。
本案經檢察官乙○○到庭執行職務。
中    華    民    國    97    年    5     月    9     日
                  刑事第三庭法    官  鄭培麗
以上正本證明與原本無異。
對於本件判決如有不服，應於收受送達後10日內，向本院提出上
訴書狀，上訴於臺灣高等法院，並按他造當事人之人數附具繕本
。
中    華    民    國    97    年    5     月    12    日
                            書 記 官  王佩珠
附錄論罪法條：
中華民國刑法第320條
意圖為自己或第三人不法之所有，而竊取他人之動產者，為竊盜
罪，處 5 年以下有期徒刑、拘役或 5 百元以下罰金。


司法院資訊處製作；財團法人民間司法改革基金會備份。
